臺灣臺中地方法院民事判決　　　　　　　100年度重訴字第2號
原　　　告　張阿永
　　　　　　張陳玉花
共　　　同
訴訟代理人　張耀宗
被　　　告　李翼廷
上列被告因過失致死案件（本院99年度交易字第831號），經原
告提起刑事附帶民事訴訟請求損害賠償（本院99年度交附民字第
333號），本院刑事庭裁定移送前來，本院於民國100年3月4日言
詞辯論終結，判決如下：
    主      文
被告應給付原告張阿永新臺幣貳佰陸拾壹萬零柒佰陸拾伍元，及
自民國九十九年十一月五日起至清償日止，按週年利率百分之五
計算之利息。
被告應給付原告張陳玉花新臺幣貳佰伍拾壹萬零肆佰柒拾伍元，
及自民國九十九年十一月五日起至清償日止，按週年利率百分之
五計算之利息。
原告其餘之訴駁回。
本判決原告勝訴部分，於原告張阿永、張陳玉花各以新臺幣捌拾
柒萬零貳佰伍拾伍元、捌拾參萬陸仟捌佰貳拾伍元為被告供擔保
後，得假執行。
原告其餘假執行之聲請駁回。
    事實及理由
壹、兩造爭執要旨：
  一原告主張：
    (一)被告於民國99年8月24日上午8時30分許，駕駛車牌號碼14
      19-UE號自用小客車，沿臺中市○○區○○路由東往西方
      向行駛，其於汽車行進中，本應注意車前狀況，隨時採取
      必要之安全措施，且汽車行駛至交岔路口，轉彎車應讓直
      行車先行；而依當時情形又無不能注意之情事，被告竟疏
      於注意，未留意前方及交岔路口車輛之動態，於中科路方
      向機車道號誌燈直行燈及右轉燈亮、汽車道號誌燈僅直行
      燈亮時，即貿然右轉科雅東路，適有訴外人張雅雯騎乘車
      牌號碼VOJ-387號輕型機車，沿中科路直行駛至該處，見
      上開情形閃避不及，遂與被告所駕駛之上開車輛發生碰撞
      ，張雅雯因而人車倒地，受有頭胸腹部多處外傷致多處器
      官損傷及內出血，經送醫後不治死亡。
    (二)原告二人因被告之侵權行為所受損害如下：
      1.醫療費用：張雅雯於車禍發生後，經送至臺中榮民總醫
        院接受緊急醫療，共計花費新臺幣（下同）1,775元，
        係由原告張阿永支出。
      2.請領診斷證明書之費用：原告張阿永花費300元請領診
        斷證明書，以憑辦理張雅雯之相關理賠、行政等事宜。
      3.喪葬費用：張雅雯死後所花費之喪葬費用，共計403,61
        5元，係由原告張阿永支出。
      4.扶養費用：原告二人為張雅雯之父母，依民法第1114條
        以下之規定，張雅雯對於原告二人負有扶養義務：
        (1)原告張阿永係張雅雯之父親，於車禍發生時為61歲，
          依內政部統計98年臺閩地區（男性）簡易生命表平均
          餘命，61歲之平均餘命為20.64年，及依行政院主計
          處平均每人民間消費支出，97年平均每人每年消費支
          出為331,610元，經扣除中間利息及原告二人其他2名
          子女應分擔之部分，原告張阿永可一次請求之扶養費
          用計為1,505,075元【計算式：331,610×13.0000000
          0（此為應受扶養20.64年之霍夫曼係數）÷3＝1,505
          ,075】。
        (2)原告張陳玉花係張雅雯之母親，於案發時為58歲，依
          內政部統計98年臺閩地區（女性）簡易生命表平均餘
          命，58歲之平均餘命為26.81年，及依行政院主計處
          平均每人民間消費支出，97年平均每人每年消費支出
          為331,610元，經扣除中間利息及原告二人其他2名子
          女應分擔之部分，原告張陳玉花可一次請求之扶養費
          用計為1,810,475元【計算式：331,610×16.0000000
          0（此為應受扶養26.81年之霍夫曼係數）÷3=1,810,
          475】。
      5.慰撫金：原告二人含莘茹苦將張雅雯撫養長大，豈料在
        其正值壯年立業之際（尚未成家），慘遭被告重大過失
        撞擊致死，實令原告二人難以接受，並經歷白髮人送黑
        髮人之悲慟與日夜泣血之思念，且被告迄今對於原告二
        人均無聞問，未具誠意解決賠償問題，顯見其惡性重大
        ，被告應給付原告二人各5,000,000元之慰撫金。
    (三)又原告二人各已領取強制汽車保險理賠金800,000元，依
      法予以扣除後，原告張阿永所得請求之損害賠償金額為6,
      110,765元（計算式：1,775＋300＋403,615＋1,505,075
      ＋5,000,0000000000＝6,110,765）；原告張陳玉花得請
      求之損害賠償金額為6,010,475元（計算式：1,810,475＋
      5,000,000－800,000＝6,010,475）。為此，爰依民法第
      184條第1項、第192條第1、2項、第194條之規定，請求被
      告賠償原告二人上開所受之損害。並聲明：1.被告應給付
      原告張阿永6,110,765元，及自起訴狀繕本送達被告之翌
      日（即99年11月5日）起至清償日止，按週年利率百分之5
      計算之利息；2.被告應給付原告張陳玉花6,010,475元，
      及自起訴狀繕本送達被告翌日（即99 年11月5日）起至清
      償日止，按週年利率百分之5計算之利息；(3)願供擔保，
      請准宣告假執行。
  二被告則以：對於本院99年度交易字第831號刑事判決之犯罪
    事實沒有意見。對原告所主張之醫療費用、請領診斷證明書
    之費用、喪葬費用及扶養費用亦無意見，惟原告二人請求之
    慰撫金5,000,000元實屬過高。被告願意以目前每月2萬多元
    之薪水償還，且被告於事發隔日馬上申請保險金，並非沒有
    誠意等語資為抗辯。並聲明：原告之訴駁回。
貳、得心證之理由：
  一以下事實為兩造所不爭執，並有相關訴訟資料在卷可證，足
    堪信為真實，本院即採為判決之基礎：
    (一)被告於99年8月24日上午8時30分許，駕駛車牌號碼1419-U
      E號自用小客車，沿臺中市○○區○○路由東往西方向行
      駛，至中科路與科雅東路路口時，原應注意駕駛汽車至交
      岔路口，其行進、轉彎，應遵守燈光號誌或交通指揮人員
      之指揮；汽車行駛至交岔路口，轉彎車應讓直行車先行，
      並注意車前狀況，隨時採取必要之安全措施。而依當時天
      候晴、日間自然光線、路面鋪裝柏油、路面乾燥、無缺陷
      、無障礙物，視距良好等情形，並無不能注意之情事，被
      告因路況不熟，疏未注意中科路方向之號誌燈分為紅燈、
      右轉燈、直行燈及黃燈，須待汽車道右轉燈亮始得由中科
      路右轉科雅東路，亦疏未注意車前狀況，於中科路方向機
      車道號誌燈直行燈及右轉燈亮、汽車道號誌燈僅直行燈亮
      時，即貿然右轉科雅東路，適有張雅雯騎乘車牌號碼VOJ-
      387號輕型機車，沿中科路直行駛至該處，依機車號誌燈
      直行，見上開情形欲閃避已嫌不及，遂與被告所駕駛之前
      開自小客車發生碰撞，張雅雯因而人車倒地，並受有吸入
      性窒息、肋骨骨折併創傷性血氣胸、雙側骨盆骨折及四肢
      多處骨折之傷害，經送醫後不治死亡。（此有本院99年度
      交易字第831號刑事卷宗卷附之道路交通事故現場圖、道
      路交通事故調查報告表(一)、(二)、現場照片、相驗筆錄、相
      驗屍體證明書、檢驗報告書、臺中榮民總醫院診斷證明書
      、證人即內政部警政署保安警察第二總隊第三大隊第二中
      隊警員張振哲之證詞在卷可查）
    (二)原告張阿永因本件車禍共支出醫療費用1,775元、請領診
      斷證明書費用300元、喪葬費用403,615元。（此有臺中榮
      民總醫院急診收費收據、診斷書收費收據、臺中市殯葬管
      理所使用規費在卷可查）
    (三)原告張阿永為張雅雯之父，於車禍發生時為61歲；原告張
      陳玉花為張雅雯之母，於車禍發生時為58歲，原告二人另
      有二名子女，與張雅雯共同對原告二人負有法定扶養義務
      。依原告二人之餘命及每年消費支出計算，並扣除中間利
      息，原告張阿永、張陳玉花可一次請求之扶養費用各1,50
      5,075元、1,810,475元。（此有98年臺閩地區簡易生命表
      、平均每人所得與消費、戶籍謄本、年別單利5%複式霍夫
      曼係數表在卷可查）
    (四)原告二人各已領取強制汽車保險理賠金800,000元。
  二本件原告二人請求被告各給付5,000,000元之慰撫金，而被
    告則抗辯原告二人請求之慰撫金過高等語。準此，本件應審
    究之爭點為：原告二人得請求之慰撫金以多少為適當？
    (一)按因故意或過失，不法侵害他人之權利者，負損害賠償責
      任；不法侵害他人致死者，對於支出醫療及增加生活上需
      要之費用或殯葬費之人，亦應負損害賠償責任；被害人對
      於第三人負有法定扶養義務者，加害人對於該第三人亦應
      負損害償責任；不法侵害他人致死者，被害人之父、母、
      子、女及配偶，雖非財產上之損害，亦得請求賠償相當之
      金額，民法第184條第1項前段、第192條第1項及第2項、
      第194條分別定有明文。本件被告因駕車之過失，致張雅
      雯死亡，則原告二人依上開法條之規定，自可請求損害賠
      償。
    (二)茲就兩造有爭執之慰撫金數額，審酌如下：
      按慰藉金之賠償須以人格權遭遇侵害，使精神上受有痛苦
      為必要，其核給之標準固與財產上損害之計算不同，然非
      不可斟酌雙方身分資力與加害程度，及其他各種情形核定
      相當之數額（最高法院51年台上字第223號判例意旨參照
      ）。查原告張阿永為國小畢業，畢業之後從事水電、種田
      、臨時工等工作，目前無業，名下財產有土地、房屋各2
      筆，97、98年度之所得各464,899元、55 0,531元，家中
      成員有母親、太太、兩個兒子、兩個孫子，兒子均已成年
      ，有時會提供生活費用，母親由原告張阿永兄弟一起扶養
      ；原告張陳玉花不識字，為家庭主婦，名下財產有土地1
      筆、汽車1輛，97、98年度之所得各39,818元、12,116元
      ，家中成員有婆婆、先生、兩個兒子、兩個孫子，兒子均
      已成年；被告為高職美工科畢業，畢業之後曾從事服飾專
      櫃小姐、旅行社職員，現在任職於汽車旅館，月薪約25,0
      00元，但有卡債、貸款共2, 000,000元，每個月由法院強
      制執行三分之一薪水，名下無任何財產，97、98年度所得
      各246,300元、236,700元，目前未婚，家中成員有父、母
      、弟、妹、奶奶等情，業據兩造陳明在卷，並有本院依職
      權調取之稅務電子閘門財產、所得調件明細表在卷可憑。
      本院審酌原告二人為張雅雯之父母，與張雅雯屬至親關係
      ，張雅雯年僅32歲，即因車禍意外驟然死亡，致原告二人
      受有喪女之痛，其身心痛苦自難以言喻；且本件車禍之發
      生係因被告疏未注意號誌燈之指示，於汽車道號誌燈僅直
      行燈亮時，即貿然右轉，而撞及依機車號誌燈指示直行之
      張雅雯，被告對本件車禍之發生即有完全之過失責任；並
      兩造之身分地位、職業、教育程度，認原告二人各請求被
      告給付5,000,000元之慰撫金，尚嫌過高，應以1,500,000
      元為適當。
    (三)另加計兩造所不爭執之醫療費用、請領診斷證明書之費用
      、喪葬費用、扶養費用，原告張阿永得請求被告賠償之金
      額為3,410,765元（計算式：1,775＋300＋403,615＋1,50
      5,075＋1,500,000＝3,410,765）；原告張陳玉花得請求
      被告賠償之金額為3,310,475元（計算式：1,810,475＋1,
      500,000＝3,310,475）。
    (四)末按保險人依本法規定所為之保險給付，視為被保險人損
      害賠償金額之一部分；被保險人受賠償請求時，得扣除之
      ，強制汽車責任保險法第32條定有明文。查原告二人因本
      件車禍事故已各領取汽機車強制責任保險金800,000元，
      為兩造所不爭執，此保險給付應自本件損害賠償金額中扣
      除，經扣除後，原告張阿永得請求被告賠償之金額為2,61
      0,765元（計算式：3,410,765－800,000＝2,610,765）；
      原告張陳玉花得請求被告賠償之金額為2,510,475元（計
      算式：3,310,475－800,000＝2,510,475）。
  三綜上所述，原告二人依侵權行為法律關係請求被告給付原告
    張阿永2,610,765元，給付原告張陳玉花2,510,475元，及均
    自起訴狀繕本送達被告翌日即99年11月5日起至清償日止，
    按週年利率百分之5計算之遲延利息，為有理由，應予准許
    ；其餘逾此部分之請求，則無理由，應予駁回。
  四原告陳明願供擔保請准宣告假執行，於原告勝訴部分，核無
    不合，爰酌定相當擔保金額准許之。至於原告敗訴部分，其
    假執行之聲請，因失所依附，應予駁回。
  五本件係原告提起刑事附帶民事訴訟，經本院刑事庭依刑事訴
    訟法第504條第1項規定裁定移送前來，依同條第2項之規定
    ，免納裁判費，此外，亦無其他訴訟費用，故不生訴訟費用
    負擔問題，併予敘明。
中    華    民    國   100    年    3     月    18    日
                  民事第四庭    審判長法  官  楊國精
                                      法  官  黃文進
                                      法  官  林筱涵
正本係照原本作成。
如對本判決上訴，須於判決送達後20日內向本院提出上訴狀。如
委任律師提起上訴者，應一併繳納上訴審裁判費。
中    華    民    國   100    年    3     月    18    日
                                      書記官